# 盈余公积提取

提问人：wcber 时间：2013-08-17 00:04:00
《公司法》第一百六十七条 公司分配当年税后利润时，应提取利润的百分之十列入法定公积金。 公司法定公积金累计额为注册资本的百分之五十以上，可不再提取积金。公司的法定积金不足以弥补前年度亏损的， 在依照款规定提取法定公积金之前，应当先用年利润弥补亏损。对这个条款中的“公司的法定积金不足以弥补前年度亏损的”理解不清，现举例如下： A、公司的法定积金足以弥补前年度亏损的情况 某企业 2011 年底，累计盈余公积 100 万，当年亏损 80 万， 2012 年当年实现净利润 200 万。则方法一： 2011 年亏损不提盈余公积， 2012 年应提取（ 200 － 80 ）*10%＝ 12 万盈余公积，截止 2012 年底盈余公积余额为100+12＝ 112 万；方法二： 2011 年亏损，用法定公积金其中的 80 万进行弥补， 2012 年直接提取 20 万盈余公积，截止 2012 年底盈余公积余额为 100 －80+20＝ 40 万；
B、公司的法定积金不足以弥补前年度亏损的情况 某企业 2011 年底，累计盈余公积 50 万，当年亏损 80 万， 2012 年当年实现净利润200 万。则方法一： 2011 年亏损不提盈余公积， 2012 年应提取（ 200 － 80 ）*10%＝ 12 万盈余公积，截止 2012 年底盈余公积余额为50+12＝ 62 万；方法二： 2011 年亏损，用法定公积金 50 万进行弥补， 2012 年提取（（ 200 －（ 80 － 50 ））*10%＝ 17 万盈余公积，截止 2012 年底盈余公积余额为 50 －50+17＝ 17 万； 上述两种情况下，哪种处理方法正确？实际执行时，我们一般执行方法一，但从前面 176 条的规定来看，似乎用盈余公积弥补亏损是必须的法定事项，但利润分配方案是由股东会决议的，假设企业没有通过用盈余公积弥补亏损议案，会计上如何提取盈余公积？

回答人：chenyiwei
因为《公司法》第一百六十七条不是用会计语言写的，所以实际执行中分歧较多。 实际执行中一般确实以你说的“方法一”较为多见。
一般掌握的口径是： 1 、当年度亏损，但期末未分配利润尚未出现负数的，一般不动用盈余公积补亏。 2 、动用盈余公积补亏必须有股东（大）会决议，按照决议的方法和金额进行补亏的会计处理。在没有股东（大）会决议的情况下不能自动进行弥补。